臺灣臺北地方法院民事判決
　　　　　　　　　　　　　　　　  110年度北簡字第20218號
原      告  吳鴻成  
被      告  邱明杰  

上列當事人間債務人異議之訴事件，於中華民國111年3月1日言
詞辯論終結，本院判決如下：
    主    文
本院一一０年度司執荒字第一二四六六二號兩造間返還保證金事
件強制執行程序應予撤銷。
被告應給付原告新臺幣貳萬元，及自民國一百一十年十二月二十
四日起至清償日止，按年息百分之五計算之利息。
原告其餘之訴駁回。
訴訟費用新臺幣貳仟壹佰元由被告負擔。
本判決第二項得假執行；被告如以新臺幣貳萬元為原告預供擔保
後，得免為假執行。
    事實及理由
壹、程序方面： 
一、按訴狀送達後，原告不得將原訴變更或追加他訴，但請求之
    基礎事實同一者，或擴張或減縮應受判決事項之聲明者，不
    在此限，民事訴訟法第255條第1項第2款、第3款定有明文。
    原告起訴主張本院110年度司執荒字第124662號兩造間強制
    執行程序應予撤銷，後於訴訟進行中變更聲明為㈠本院110年
    度司執荒字第124662號兩造間強制執行程序應予撤銷；㈡被
    告應給付原告新臺幣（下同）13萬元及起訴繕本送達日起按
    年息5％計算之利息（本院卷第82頁），核其所為，請求之基
    礎事實同一，屬應受判決事項聲明之追加，依民事訴訟法第
    255條第1項第3款規定，應予准許。
二、被告經合法通知，無正當理由不到場，爰依原告之聲請，准
    由其一造辯論而為判決。
貳、實體方面：　　
一、原告主張：
  ㈠被告執臺灣臺北地方法院所屬民間公證人重慶聯合事務所之
    公證書(下簡稱系爭公證書)內載兩造於民國(下同)108年5月
    2日簽立之房屋租賃契約(下簡稱系爭租約)，被告請求以系
    爭公證書為執行名義，以系爭租約業已終止，請求對原告聲
    請強制執行被告所繳之保證金(下簡稱系爭押金)7萬元。然
    原告認為該押金不應返還，遂提起債務人異議之訴。
  ㈡原告尚有如下債權得對被告請求，抵扣系爭押金7萬元後，尚
    有13萬元得向被告請求，茲分述如下：
  ⒈被告應返還前5年應負擔一半租賃所得稅9萬元：
　　被告按月扣除3000元用以繳交租賃所得稅及2代健保補充費
　　，然依系爭租約第7條第11項之約定，兩造係各負擔前開一
　　半之費用，故被告應返還5年相當於不當得利之租賃所得稅
    及2代健保補充費，每月1500元，總共9萬元(計算式：1500
    元×12×5年＝9萬元)。
　⒉被告應賠償原告拆除清理費5萬元：
　　依系爭契約第4條第5項被告於系爭租約終止時應將租賃物
　　回復原狀，然被告於系爭租約終止時並未回復原狀，原告因
    此支出回復原狀之費用5萬元。
　⒊被告賠償原告租賃期限未滿兩個月租金之損害金6萬元：　
　　系爭租約係108年4月20日至110年4月19日，然被告於109年6
    月10日起就向原告多次表示經營困難希能終止租約，後經被
    告之推介訴外人滿吉公司前來，兩造方於110年1月20日同意
    被告終止租約，然依系爭租約第7條第4項之約定，被告應提
    前3個月以書面通知他方終止，並應賠償他方相當於2個月租
    金之損害金，故被告應賠償原告租賃期限未滿兩個月租金之
    損害金6萬元。
　⒋上述之3項金額扣除應返還被告之保證金7萬元，被告應給付
    原告13萬元。（計算式：9萬元＋5萬元＋6萬元-7萬元=13萬元
    )
  ㈢並聲明：
　⒈本院110年度司執荒字第124662號兩造間強制執行程序應予撤
    銷。
  ⒉被告應給付原告13萬元及起訴繕本送達日起按年息5％計算之
    利息。
二、被告經於相當時期受合法之通知，而未於言詞辯論期日到場
    ，惟其曾提出書狀答辯略以：　　
　㈠自98年4月起每2年一簽之租約，皆以調漲2000元簽約，直至1
    04年4月原告母親表示要調漲6000元，但被告無法接受，遂
    協商後從此之約定方式不再計算一半稅金之金額，這也是10
    6年4月及108年4月簽約時，原告直接改寫租金即算完成簽約
    ，原告有承諾要負擔繳納租賃所得稅及2代健保補充費全部
    ，然此項承諾事實，被告亦無法提出有利證據。原告在簽約
    時也沒有異議，依民法第153條，原告不應向被告請求繳納
    租賃所得稅及2代健保補充費。
　㈡並聲明：原告之訴駁回。
三、得心證之理由：　　
　㈠按當事人主張有利於己之事實者，就其事實有舉證之責任，
    民事訴訟法第277條前段定有明文，是民事訴訟如係由原主
    張權利者，應先由原告負舉證之責，若原告先不能舉證，以
    證實自己主張之事實為真實，則被告就其抗辯事實即令不能
    舉證，或其所舉證據尚有疵累，亦應駁回原告之請求（最高
    法院17年上字第917號判例意旨參照）。又事實有常態與變
    態之分，其主張常態事實者無庸負舉證責任，反之，主張變
    態事實者，則須就其所主張之事實負舉證責任（最高法院86
    年度台上字第891號判決意旨參照）。又按執行名義無確定
    判決同一之效力者，於執行名義成立前，如有債權不成立或
    消滅或妨礙債權人請求之事由發生，債務人亦得於強制執行
    程序終結前提起異議之訴，強制執行法第14條第2項定有明
    文，從而，原告在系爭執行名義成立前，如有債權不成立或
    消滅或妨礙被告請求之事由發生，原告亦得於強制執行程序
    終結前提起異議之訴，首開敘明。
　㈡原告主張被告應返還租賃所得稅及2代健保補充費(下簡稱系
    爭稅費)9萬元為有理由：
　⒈關於105年度至109年度系爭稅費均係被告所繳交，有財政部
    北區國稅局各類所得扣繳暨免扣繳憑單申報書在卷可稽(本
    院卷第335頁)，原告對該事實亦不爭執(本院卷第346頁第10
    行)，該事實足信為真實。
　⒉依系爭租約第7條第11項之約定「…⒒租賃所得稅及二代健保補
    充保費由甲(原告)、乙(被告)雙方各負擔一半，由乙方負責
    繳納…」，而系爭稅費每個月3000元，由被告自租金扣除後
    ，再匯給原告之事實，被告並不否認，並提出部分租金收款
    原告簽收證明為證(本院卷第329頁)。雖被告抗辯稱：原告
    有承諾要負擔繳納系爭稅費全部云云，然依系爭租約之約定
    ，系爭稅費應由兩造各負擔一半(即1500元)，故被告辯稱續
    約時原告同意系爭稅費全數負擔為不實在；加以，依前述舉
    證原則，被告自應對此有利於伊之事實負舉證責任，然被告
    陳稱無法提出有利之證據證明前情等語(本院卷第323頁)，
    應認為原告尚無承諾要負擔繳納系爭稅費全部。被告雖再抗
    辯：原告簽約時也沒有異議，依民法第153條，原告不應向
    被告請求繳納系爭稅費云云。惟原告僅單純之沉默，並不能
    解為其有任何同意之意思表示，原告亦陳稱：解約當天發現
    的等語(本院卷第346頁第21行)，足徵原告尚無同意全數負
    擔系爭稅費，應可認定。從而，原告依據不當得利之法律關
    係，請求被告返還其5年多繳之稅費9萬元(計算式：1500元×
    12×5年＝9萬元），應屬正當。　　
　㈢原告主張被告應賠償原告拆除清理費5萬元為無理由：
　　原告固援引系爭租約第4條第5項「…乙方(被告)於交還房屋
    時並應負責回復原狀…」，並提出馮子石建築師事務所之估
    價單為證，請求被告回復原狀云云。惟原告首先應證明何謂
    原狀，即應證明所謂之「原狀」究竟是指「98年4月間被告
    承租之初租賃物之原狀」或係「換約時(108年4月20日)之原
    狀」，然如係後者，因被告持續在該處經營咖啡廳，衡諸常
    情，被告似無回復原狀之必要；若係前者，然「98年4月間
    被告承租之初租賃物之原狀為何」乙節原告未能證明；再者
    ，原告陳稱「…110年1月20日被告遷走，而且滿吉餐飲也是
    同時入住。被告的設備和滿吉餐飲的業種不同，全部都是垃
    圾。垃圾後來請滿吉餐飲處理，滿吉餐飲和我議價，要求我
    降房租，滿吉餐飲有與原告殺價幾仟元的房租，確切金額現
    在無法計算出來。…」，顯見並無所謂之回復原狀，至於原
    告與訴外人滿吉公司如何減免租金，是否因清除被告所留垃
    圾而減免，均係原告一己之陳述，難認有理。從而，原告主
    張被告應賠償原告拆除清理費5萬元為無理由。
　㈣原告主張被告應賠償原告租賃期限未滿兩個月租金之損害金6
    萬元為無理由：
　　原告固援引系爭租約第7條第4項「…⒋契約租賃期限未滿，一
    方擬終止本合約時，應預先於終止前參個月以書面通知他方
    ，並應賠償他方相當於貳個月租金額之損害金…」，主張兩
    造於110年1月20日同意被告終止租約，然被告應提前3個月
    以書面通知他方終止，故其違反該條約定，原告得向被告請
    求2個月租金6萬元云云。然查，原告自承被告於109年6月10
    日起就向原告多次表示經營困難希能終止租約，並提出LINE
    對話紀錄為證(本院卷第299頁)，審酌被告告知之時間距離1
    10年1月20日原告同意解約已有半年，且以LINE社交媒體通
    知尚符合書面之要件，從而，被告自符合前述「3個月前以
    書面通知他方」之要件，故原告前開主張殊屬無理。
　㈤綜合上述，原告主張被告應返還其稅費9萬元為有理由，與被
    告之押金7萬元相互抵銷後，原告請求撤銷系爭強制執行程
    序與請求被告應給付原告2萬元為有理由。故原告主張⒈本院
    110年度司執荒字第124662號兩造間強制執行程序應予撤銷
    。⒉被告應給付原告2萬元及起訴繕本送達翌日(110年12月24
    日)起按年息5％計算之利息，為有理由，超過該範圍之請求
    ，為無理由，應予駁回。
四、本件原告勝訴部分係就民事訴訟法第427條第1項訴訟適用簡
    易程序所為被告敗訴之判決，爰依同法第389條第1項第3款
    之規定，職權宣告假執行，並依同法第392條第2項，依職權
    為被告預供擔保，得免為假執行之宣告。
五、本件事證已臻明確，兩造其餘攻擊防禦方法與判決之結果不
    生影響，爰不一一贅論，併此敘明。
六、訴訟費用負擔之依據：民事訴訟法第79條。本件訴訟費用額
    ，依後附計算書確定如主文所示金額。
中　　華　　民　　國　　111 　年　　3 　　月　　31　　日
                      臺北簡易庭  法  官  趙子榮
以上正本係照原本作成
如對本判決上訴，須於判決送達後20日內向本庭提出上訴狀。如
委任律師提起上訴者，應一併繳納上訴審裁判費。
中　　華　　民　　國　　111 　年　　3 　　月　　31　　日
                                  書記官  陳怡安
計   算   書：
項        目             金   額（新臺幣）    備    註
第一審裁判費             2100元
合        計             2100元